【裁判字號】    98,交聲,1107
【裁判日期】    981030
【裁判案由】    違反道路交通管理處罰條例聲明異議
【裁判全文】
臺灣士林地方法院交通事件裁定        98年度交聲字第1107號
原處分機關  臺北市交通事件裁決所
異  議  人
即受處分人  吉祥貨運有限公司
代  表  人  甲○○
上列異議人即受處分人因違反道路交通管理處罰條例案件，對於
臺北市交通事件裁決所中華民國98年8 月27日所為之北市裁罰字
第裁22-A00XBK986號裁決書（原舉發單號：臺北市政府警察局北
市警交大字第A00XBK986 號）聲明異議，本院裁定如下：
    主  文
異議駁回。
    理  由
一、按裝載砂石、土方未依規定使用專用車輛或其專用車廂未合
    於規定或變更車廂者，處汽車所有人新臺幣（下同）4 萬元
    以上8 萬元以下罰鍰，並當場禁止通行，道路交通管理處罰
    條例第29條之1 第1 項訂有明文。
二、原處分意旨略以：異議人即受處分人吉祥貨運有限公司所有
    之車牌號碼87-AB 號營業拖車，於民國98年7月11日10時1分
    ，在臺北市○○○路，有「裝載砂石、土方未依規定使用專
    用車輛」之違規事實，經臺北市政府警察局大同分局交通分
    隊警員當場舉發。嗣原處分機關臺北市交通事件裁決所於98
    年8 月27日以北市裁罰字第裁22-A00XBK986號裁決書裁決，
    依前開規定裁處異議人最低額罰鍰4 萬元。
三、聲明異議意旨略以：鍾宏明駕駛異議人所有之車號386-AN號
    之營業貨運曳引車附掛車號87-AB 號之營業半拖車（下稱上
    開半拖車），於前揭時地所載運之物品為連續壁施工所產生
    較稀的「泥漿」，其含水量超過30％，而非砂石，無法使用
    傾卸式框式半拖車。再者，上開半拖車是是經國國家認證一
    般密封式傾卸式半拖車，專門打造用來裝載比較稀的泥漿，
    貨廂載運泥漿不會溢出，防止於運輸途中滲漏、散落污染道
    路路面，因其有密封上蓋，蓋子下裝載物品的缺口小，故無
    法裝載乾式物品，傾卸時如非稀式物品會因倒不出來而損害
    車體，嚴重時會重心不穩而翻覆；且此款車型較為稀少，載
    運泥漿已載運不及，絕不會載運砂石、土方，況異議人尚有
    多部載運砂石、土方之專用車輛。換言之，載運砂石、土方
    一定要使用專用車，若載運「泥漿」則可以使用「砂石專用
    車」或是「一般傾卸式密封式 (本車類型）、框式半拖車 (
    本車類型）」載運；另舉發當時駕駛人鍾宏明當場向員警聲
    明本車乃裝載泥漿，並打開密封上蓋供員警拍照存證，惟員
    警仍執意開立罰單，明顯與事實不符，故駕駛人未簽收，爰
    依法聲明異議云云。
四、經查：
(一)鍾宏明於前揭時地，駕駛異議人所有之前開曳引車附掛前開
    半拖車載運「泥漿」，因前開半拖車並非屬「載運砂石、土
    方之專用車輛」，為警當場攔停舉發有違反道路交通管理處
    罰條例第29條之1 第1 項之違規行為一節，乃為異議人所不
    否認，並提出前開曳引車、半拖車之行照、舉發通知單各1
    份在卷可稽，又前開半拖車所登記式樣為密封式、傾卸式，
    並未依規定檢驗登記為「土方、砂石專用車」，且經檢視該
    拖車車斗發現其裝載為灰色黏土，亦即建築土方之一種乙情
    ，亦為臺北市政府警察局大同分局98年8 月10日北市警同分
    交字第09831573300 號函覆明確，復有該分局之舉發警員鄭
    凱萍之違規事件答辯報告表一份，及舉發照片10張附卷可稽
    ，堪信為真實。
(二)按交通部91年5 月31日交路字第0910005367號函所授權頒訂
    之「裝載砂石土方車輛使用專用車輛或專用車廂規定」，係
    依據道路交通管理處罰條例第29條之1 及道路交通安全規則
    第39條、第39條之1 及第42條等規定所授權頒訂，其於第3
    條明定：「裝載砂石、土方之傾卸框式大貨車及傾卸框式半
    拖車，公路監理機關經檢驗查核其已依規定裝設下列裝置及
    標示者，即登檢為砂石專用車‧‧‧（下略）」。從而用以
    裝載砂石、土方之車輛，除需具備相關裝置與標示外，尚需
    經向監理機關申請登檢為「砂石專用車」，方得作為裝載砂
    石、土方之使用。惟查：證人即舉發本件違規事實之臺北市
    警察局大同分局交通大隊員警劉凱萍到庭結證稱：根據交通
    部函（庭呈並附於本院卷第45至46頁），若要裝載之專用拖
    車一定要經過監理站認證，車身要記載長、寬、高，還要漆
    成黃色，當時伊查獲時並沒有經過監理站認證之資料等語明
    確（參本院卷98年9 月28日訊問筆錄第30頁），查本件系爭
    車輛並未向監理機關辦理「砂石專用車」之登記，此有申領
    牌照影本在卷可稽（參本院卷第38至39頁），且其車身亦未
    漆成黃色，此有員警採證照片4 張附卷可憑（參本院卷第40
    至41頁），經核亦與異議人提出之車體照片4 張（參本院卷
    第11頁）相符。是以上開車輛並非道路交通管理處罰條例第
    29條之1 第1 項所指裝載砂石、土方之專用車輛無訛。惟若
    異議人欲將之用以載運砂石、土方，自仍應依交通部91年5
    月31日交路字第0910005367號函所頒「裝載砂石土方車輛使
    用專用車輛或專用車廂規定」第3 條規定辦理，是異議人所
    有之車號87-AB 號營業半拖車，既未依「裝載砂石土方車輛
    使用專用車輛或專用車廂規定」第3 條規定辦理，並經監理
    機關檢驗通過登檢為裝載砂石、土方之專用車輛，當不得用
    以載運砂石、土方，附予敘明。雖異議人辯稱：前開半拖車
    係特別為裝載泥漿而打造者，四周有防止滲漏、避免散落污
    染道路路面之特點，因其有密封上蓋，蓋子下裝載物品的缺
    口小，故無法裝載乾式物品，傾卸時如非稀式物品會因倒不
    出來而損害車體，嚴重時會重心不穩而翻覆云云，然此部分
    乃異議人單方面之陳述，雖有提出車輛型式TW2DSB之完成車
    尺寸圖1 紙附卷供參（參本院卷第14頁），然並未提出其他
    說明及積極證據以為證明，亦未經監理機關詳為審查檢驗並
    登記為「土方、砂石專用車輛」，是以，不能遽採為有利異
    議人之認定。
(三)異議人雖以前詞置辯，惟查：證人即舉發本件違規事實之臺
    北市警察局大同分局交通大隊員警劉凱萍到庭結證稱：當時
    伊於過磅時顯示為35噸，若是泥漿不會這麼重，而且伊看裝
    載之物底下為灰色黏土，只有上面薄薄一層水。用目測就看
    得出來下面就不是泥漿，而是屬於固體的灰色黏土。異議人
    車輛雖然沒有超重，即使載運為泥漿，重量也不會超過這麼
    多，依照伊的執勤經驗，灰色黏土也比泥漿重很多，當時就
    是因為過磅結果與限重差不大，所以伊才請駕駛打開車斗檢
    視內容物等語明確（參本院卷98年9 月28日訊問筆錄第30至
    31頁），且有地磅檢測單1 紙及彩色採證照片3 張附卷可佐
    （參本院卷第36頁、第42至43頁），而觀諸採證照片，裝載
    物品目測即可看出應係表面液態但水面下有灰色物沈澱之狀
    態，沈澱物係類似砂石、泥土之物體，查證人劉凱萍與異議
    人素昧平生，並無嫌隙，係依法執行勤務之公務員，當無設
    詞誣陷致己身負偽證重罪之必要，且證人所證本件查獲經過
    事實，具體明確，佐以證人劉凱萍到庭結證稱：因為專業認
    證程序繁雜，業者為了規避這種程序，實際上載運之物為灰
    色黏土，但都謊稱為泥漿，業者也都清楚灰色黏土屬於建築
    土方一種（參本院卷98年9 月28日訊問筆錄第31頁）等語明
    確，證人上開證述可徵依其取締砂石車之經驗，常常有此情
    形；且本案係經由證人以直接目視方式發現，又以過磅方式
    確定，以一般執勤員警之專業訓練而言，對於該等職務上事
    項之觀察程度自遠較一般人更為專注，其誤判之可能性極低
    ，應有可信之處；堪認證人應無誤判違規事實之虞，本院既
    查無證據足資證明員警有捏造事實違法取締之情事，則執勤
    警員本其維護交通秩序、安全職責所為之舉發，自應受到合
    法、正確之推定，其證言並無瑕疵而堪採信，堪認當時該車
    確係裝載土方無誤。是以異議人所辯，即與事實不符而無足
    採信。系爭車輛上述違規情事，洵足認定。
(四)縱異議人所辯所裝載之物品係屬「泥漿」一節屬實，然道路
    交通管理處罰條例第29條之1 第1 項所謂之「土方、砂石」
    乃包含「裝載捷運污泥或泥漿」，此業經交通部於93年12月
    20日以交路字第0930065961號函釋在案，並經臺北市監理處
    98年4 月8 日以北市監裁字第09860558500 號函覆在卷，換
    言之，裝載「泥漿」亦需依規定使用「土方、砂石之專用車
    輛」至明。而本件異議人使用未依規定檢驗登記為「土石、
    砂石專用車輛」之專用車輛載運「泥漿」，自該當於道路交
    通管理處罰條例第29條之1 第1 項之違規行為，依法應處罰
    之，異議人猶以前詞置辯，委不足採。
(五)異議人另質以：舉發當時駕駛人鍾宏明當場向員警聲明本車
    乃裝載泥漿，並打開密封上蓋供員警拍照存證，惟員警仍執
    意開立罰單，明顯與事實不符，故駕駛人未簽收云云。惟查
    ：惟交通警員製單舉發違反道路交通管理處罰條例所列之違
    規事實，本質上為行政處分，係公務員基於職務上權力，依
    法就特定之具體事件所為具有公法上效果之單方行政行為，
    基於公務員為公法上行為具有公信力之原則，該行政處分當
    可被推定為真正，其據以依法處分之事實亦應認定為正確無
    誤。另依道路交通管理處罰條例科處行政罰事件，依據公法
    爭議之舉證責任分配法則，固應先由行政機關就其業已履踐
    相關正當法律程序，以及人民應受處罰之客觀違反法令行為
    ，負證明之責，受處罰人就行政機關已為相當證明之前開事
    項，若主張欠缺主觀歸責條件或為其他抗辯，亦須就其所辯
    提出反證。惟行政機關對於前開應為舉證事項，並非不得以
    執行查察取締勤務人員，依據調查人證之程序，使就親歷事
    實提供不可替代之證明方法。受處罰人就該證人所述見聞經
    過之真實性倘有質疑，除依法定交互詢問程序加以檢驗外，
    亦不得僅因證人之個人身分、地位或與當事人之關係而謂其
    不得作證，或憑己意指為必須代以其他特定之證據方法，此
    在證人業已具結願依偽證罰則擔保證言可信之場合，尤屬當
    然。從而本件異議人既未就執勤員警之舉發有誤提出相關證
    據以供調查，本院復查無何證據足資證明證人劉凱萍有捏造
    事實違法取締之情事，則執勤警員本其維護交通秩序、公眾
    安全職責所為之舉發，自應受到合法、正確之推定。是異議
    人空言否認無違規之事實，且異議人之供述復無其他證據相
    輔，從而證人劉凱萍之舉發應與事實相符，業已詳述如前，
    是異議人前揭所辯，尚難認屬可採。另按「行為人有本條例
    之情形者，應填製舉發違反道路交通管理事件通知單，並於
    被通知人欄予以勾記，其通知聯依下列規定辦理：當場舉發
    者，應填記駕駛人或行為人姓名、性別、出生年月日、地址
    、身分證統一編號及車主姓名、地址、車牌號碼、車輛種類
    ，被查獲之駕駛人或行為人為受處分人時，應於填記通知單
    後將通知聯交付該駕駛人或行為人簽名或蓋章收受之；拒絕
    簽章者，仍應將通知聯交付該駕駛人或行為人收受，並記明
    其事由及交付之時間，拒絕收受者，應告知其應到案時間及
    處所，並記明事由與告知事項，視為已收受。」，違反道路
    交通管理事件統一裁罰基準及處理細則第11條第1 項第1 款
    定有明文。依據異議人聲明異議狀所附之異議人98年7 月17
    日所提出之第A00XBK986 號交通違規案件陳述書（參本院卷
    第7 頁）上亦載明有「正確是裝載泥漿所以駕駛人未簽收」
    等文字，足認本件之舉發通知單，係因受處分人不願意簽名
    ，舉發通知單上始無受處分人之簽名，故該舉發通知單確已
    合法送達予受處分人，毋庸另行郵務送達，附此敘明。
五、綜上所述，原處分機關依道路交通管理處罰條例第29條之1
    第1 項規定，就本件違規事實裁處異議人罰鍰4 萬元，核無
    違誤，本件異議為無理由，應予駁回。
據上論斷，應依道路交通案件處理辦法第19條，裁定如主文。
中    華    民    國    98    年    10    月    30    日
                  交通法庭法  官  陳俞婷
以上正本證明與原本無異
如不服本裁定應於送達後5 日內向本院提出抗告狀
                          書記官  郭娜羽
中    華    民    國    98    年    10    月    30    日


司法院資訊處製作；財團法人民間司法改革基金會備份。
